最　高　行　政　法　院　判　決
　　　　　　　　　　　　　94年度判字第00618號
上　訴　人　新士廣告有限公司
代　表　人　甲○○
被 上訴 人　財政部臺北市國稅局（承受臺北市稅捐稽徵處業務
　　　　　　）
代　表　人　乙○○
上列當事人間因營業稅事件，上訴人對於中華民國92年9月22日
臺北高等行政法院91年度訴字第3215號判決，提起上訴，本院判
決如下：
　　主  文
原判決廢棄，發回臺北高等行政法院。
　　理  由
一、台北市稅捐稽徵處（下稱原處分機關）原處分以上訴人於民
    國（以下同）85年12月間無進貨事實，卻取得信榮企業管理
    顧問有限公司（下稱信榮公司）開立之統一發票4紙，金額
    計新臺幣（以下同）1,721,950元（不含稅），作為進項憑
    證，並持以申報扣抵銷項稅額。是上訴人虛報進項稅額違章
    成立，乃核定補徵營業稅計86,098元，並按所漏稅額處8倍
    之罰鍰計688,700元（計至百元止）。上訴人不服，申請復
    查結果，未獲變更，提起訴願，亦遭決定駁回，遂提起本件
    行政訴訟。
二、上訴人於原審起訴主張：原處分主張上訴人有虛報進項稅額
    之情，係因信榮公司經原處分機關認定為虛設行號，涉嫌虛
    開發票幫助他人逃漏稅捐，惟查信榮公司既經臺灣士林地方
    法院檢察署檢察官查明，以89年度偵字第8438號不起訴處分
    書，認定確係依照實際進銷經營情形開立統一發票，非為虛
    設行號而虛開統一發票，則上訴人取得信榮公司所開立之統
    一發票4紙，自應認為真實，上訴人持以申報扣抵銷項稅額
    ，於法有據。原處分機關及訴願決定無視司法機關所為之確
    定判決，顯與本院32年度判字第18號判例意旨有違。又依信
    榮公司簽收之「收款回條」、信榮公司開立之統一發票及上
    訴人製作之佣金計算明細表，足以證明上訴人有支付信榮公
    司佣金及營業稅之事實，原處分仍執其主張，自應按本院36
    年度判字第16號判例意旨，負舉證之責；且本件爭訟之重點
    在於信榮公司是否為虛設行號者？有否虛開統一發票幫助上
    訴人逃漏營業稅？上訴人有否支付信榮公司介紹佣金及進項
    營業稅？是否虛報進項稅額？至於上訴人是否虛開統一發票
    幫助他人逃漏營業稅？以及甲○○有否向陸義公司買入不實
    之進項資料，交由上訴人持以申報扣抵銷項稅額？現繫屬司
    法機關審理裁判中，與本案毫無關係，自非本案之審究範疇
    。再與本案案情類似之椰城股份有限公司因處罰鍰事件，申
    請復查案，經原處分機關復查決定撤銷原按所漏稅額處3倍
    罰鍰之處分，改依稅捐稽徵法第44條規定按未依法取得憑證
    總額處百分之五罰鍰，而對本件卻處8倍罰鍰，原處分機關
    固有法律賦予裁處罰鍰之裁量權，亦應具公平性，一致性，
    但原處分機關對相同事件處以不同罰鍰，相差達8倍之多，
    其裁罰之不公，莫此為甚。請將訴願決定及原處分均撤銷等
    語。
三、被上訴人則以：原處分機關前以89年9月5日北市稽核甲字第
    8901522800號及89年12月1日北市稽核乙字第8902074900號
    刑事案件移送書，移請臺灣士林地方法院檢察署偵辦，按臺
    灣士林地方法院檢察署檢察官起訴書（89年度偵字第8438號
    、第11230號）及臺灣士林地方法院檢察署檢察官不起訴處
    分書（89年度偵字第8438號）內容所載，上訴人無購買貨物
    或勞務事實之情節為其坦承且所明知，其訴稱云云顯係刻意
    曲解實情，與事實不符，核無足採。是原處分機關原核定虛
    報進項稅額及罰鍰處分依法並無違誤等語，資為答辯。
四、原審斟酌全辯論意旨及調查證據之結果，以：查臺灣士林地
    方法院檢察署檢察官起訴書（89年度偵字第8438號、第1123
    0號）所載犯罪事實之期間為86年11月3日以後；臺灣士林地
    方法院檢察署檢察官不起訴處分書 (89年度偵字第8438號）
    其所載涉嫌犯罪事實之期間亦為86年2月以後，均係在本件
    85年12月之後，則被上訴人以該刑事案件之資料作為本件虛
    設行號之證據自無可採；而上訴人負責人部分，復經檢察官
    不起訴處分在案，被上訴人既未能提出其他證據證明信榮公
    司為虛設行號，則被上訴人所指信榮公司為虛設行號一節，
    自無可採。次按稅捐稽徵機關管理營利事業會計帳簿憑證辦
    法第26條第1項前段之規定，上訴人不因負責人於86年11月
    10日始變更為甲○○而得免除保存之義務；又信榮公司登記
    之營業項目，並無廣告仲介業務，上訴人又未能提出其所稱
    支付佣金之相關取得仲介廣告勞務之帳簿憑證，供被上訴人
    查核，則所稱係委託信榮公司介紹廣告客戶所支付佣金一節
    ，要無可信，被上訴人以無進貨事實處罰，並無不合；又依
    上訴人所提出之該3年度營利事業所得稅結算申報核定通知
    書影本所載，國稅局係採書面審核核定，並未調取帳簿憑證
    查核申報是否屬實，則上訴人以營利事業所得稅結算申報業
    經核定主張確有本件進貨，亦無可採。因而將訴願決定及原
    處分均予維持，駁回上訴人之訴。
五、上訴意旨除持執前詞外，另以：依臺灣士林地方法院檢察署
    檢察官89年度偵字第8438號不起訴處分書所載，原處分機關
    刑事案件移送書載明信榮公司於86年2月間起，始開立不實
    之統一發票，則原處分以上訴人於85年12月間取得信榮公司
    開立之統一發票4紙，核定為虛報進項稅額，即與事實不符
    且有選擇性辦案之情，亦違反稅捐稽徵之公平原則。又與上
    訴人同樣取得信榮公司開立之統一發票之椰城股份有限公司
    （經原處分機關以91年2月5日北市積法乙字第9061923600號
    復查決定，改依稅捐稽徵法第44條規定按未依法取得憑證總
    額處百分之五罰鍰）、齊升股份有限公司（經訴願決定撤銷
    原處分機關原處分－復查決定，由被上訴人另為處分結果，
    以92年4月16日財北國稅法字第0920204623號復查決定，原
    罰鍰處分改依稅捐稽徵法第44條規定按未依法取得憑證總額
    處百分之五罰鍰）、宇星鋼鐵有限公司（92年10月29日於原
    審91年度訴字第2859號與被上訴人成立和解，關於罰鍰部分
    ，宇星鋼鐵有限公司願就應自他人取得憑證而未取得之金額
    百分之五的行為罰繳納）及樺達纖維有限公司（93年8月30
    日於原審92年度訴字第2348號與被上訴人成立和解，關於罰
    鍰部分，樺達纖維有限公司願就應自他人取得憑證而未取得
    之金額百分之五的行為罰繳納），均由漏稅罰改為行為罰，
    僅上訴人被處以所漏稅額8倍之罰鍰，有違公平性及一致性
    原則。且被上訴人曾有決議，凡取得信榮公司所開立之統一
    發票者，一律依稅捐稽徵法第44條規定按未依法取得憑證總
    額處百分之五罰鍰，自應包括上訴人在內。原審對於前述情
    形均未予審酌，顯有違誤，請將原判決廢棄，並將訴願決定
    及原處分均撤銷等語。
六、本院按「營業人下列進項稅額，不得扣抵銷項稅額：一、購
    進之貨物或勞務未依規定取得並保存第33條所列之憑證者。
    」「納稅義務人，有下列情形之一者，除追繳稅款外，按所
    漏稅額處1倍至10倍罰鍰，並得停止其營業：．．．五、虛
    報進項稅額者。」固為行為時（下同）營業稅法第19條第1
    項第1款、第51條第5款所明定。惟按「當事人主張事實，須
    負舉證責任，倘所提出之證據，不足為其主張事實之證明，
    自不能認其主張之事實為真實。又行政官署對於人民有所處
    罰，必須確實證明其違法之事實。倘不能確實證明違法事實
    之存在，其處罰即不能認為合法。」本院39年判字第2號著
    有判例。而「營業稅法第51條第5款規定，納稅義務人虛報
    進項稅額者，除追繳稅款外，按所漏稅額處5倍至20倍罰鍰
    （此罰鍰倍數為84年8月2日修正本條文前之規定），並得停
    止其營業。依此規定意旨，自應以納稅義務人有虛報進項稅
    額，並因而逃漏稅款者，始得據以追繳稅款及處罰。財政部
    中華民國76年5月6日臺財稅字第7637376號函，對於有進貨
    事實之營業人，不論其是否有虛報進項稅額，並因而逃漏稅
    款，概依首開條款處罰，其與該條款意旨不符部分，有違憲
    法保障人民權利之本旨，應不再援用。」司法院釋字第337
    號解釋有案。為符合司法院本號解釋意旨，財政部旋以83年
    7月9日臺財稅第831601371號函，對於營業人取得非實際交
    易對象所開立之統一發票作為進項憑證申報扣抵銷項稅額之
    案件，分就「取得虛設行號發票申報扣抵」及「取得虛設行
    號以外其他非實際交易對象開立之憑證申報扣抵」與有無進
    貨事實等情節，闡釋其處理原則。函內（說明三）並說明稽
    徵機關依前項原則按營業稅法第51條第5款規定補稅處罰時
    ，應就涉案營業人有關虛報進項稅額，並因而逃漏稅款之事
    實，詳予調查並具體敘明，以資明確。且財政部訂定發布之
    「稅務違章案件裁罰金額或倍數參考表」內就違反營業稅法
    第51條第5款虛報進項稅額者，亦依有無進貨事實之違章情
    形，訂有不同倍數之處罰參考。是稽徵機關以營業人無進貨
    事實，而有虛報進項稅額，逃漏稅款情形，依營業稅法第51
    條第5款處罰，自應對其主張之事實，負舉證責任。本件原
    處分認上訴人涉嫌於85年12月間無購買貨物或勞務，取得「
    虛設行號」信榮公司開立之統一發票，作為進項憑證，予以
    補稅、處罰，係以原處分機關89年12月1日北市稽核乙字第
    8902074900號刑事案件移送書、臺灣士林地方法院檢察署檢
    察官起訴書(89年度偵字第8438號、第11230號）及不起訴處
    分書（89年度偵字第8438號）暨財政部財稅資料中心專案申
    請調檔統一發票查核清單影本為據。原審調查結果，以該起
    訴書所載犯罪事實之期間為86年11月3日以後；不起訴處分
    書上載涉嫌犯罪事實之期間亦為86年2月以後，均係在本件
    85年12月之後，且上訴人負責人（按：應為信榮公司負責人
    王勝雄之誤）部分，復經檢察官不起訴處分在案，則被上訴
    人所提該刑事案件之資料不足憑為上訴人虛設行號之證據，
    被上訴人既未能提出其他證據證明信榮公司為虛設行號，其
    所指信榮公司為虛設行號一節，自無可採（見原判決理由四
    ）等語。揆諸上述說明，被上訴人自應就其主張有關上訴人
    取得信榮公司開立之系爭統一發票作為進項憑證，虛報進項
    稅額，並因而逃漏稅款之事實，負舉證責任。惟原審竟引用
    稅捐稽徵機關管理營利事業會計帳簿憑證辦法第26條第1項
    前段：「營利事業設置之帳簿，除有關未結會計事項者外，
    應於會計年度決算程序辦理終了後，至少保存十年」規定，
    以上訴人未能提出其所稱支付佣金之相關取得仲介廣告勞務
    之帳簿憑證，供被上訴人查核，遂認上訴人主張係委託信榮
    公司介紹廣告客戶所支付佣金一節，無可採信，並進而逕予
    認定上訴人係取得「虛設行號以外其他非實際交易對象」開
    立之憑證申報扣抵案件，且無進貨事實，虛報進項稅額，逃
    漏稅款，維持訴願決定及原處分，已有未合；況前揭不起訴
    處分書就信榮公司負責人王勝雄辯稱：伊所經營之信榮公司
    實際上有進行營運，各項交易皆依照實際交易金額開立統一
    發票作為交易憑證，並未依進銷交易之事實而虛偽開立統一
    發票等語，依據王勝雄所提信榮公司與恒韻實業有限公司、
    裕樺纖維有限公司送貨單、企業診斷書、合約書，及信榮公
    司84年至88年營利事業所得稅結算申報書、85年至87年營利
    事業所得稅結算申報核定通知書等，認王勝雄所辯確係依照
    實際進銷經營情形開立統一發票之情為真。原審就該不起訴
    處分書併予審酌信榮公司84、85年營利事業所得稅結算申報
    書暨營利事業所得稅結算申報核定通知書，為信榮公司負責
    人王勝雄經原處分機關移送自86年2月間起至88年10月間止
    取得或開立不實之統一發票所為涉嫌違反稅捐稽徵法案件，
    而為不起訴處分之有利於上訴人理由部分，未予調查審認；
    又上訴人未提出支付信榮公司佣金之帳簿憑證，亦難遽以推
    認為無進貨之事實，原審僅憑上訴人未提出該帳簿憑證，遂
    為不利上訴人之認定，亦均嫌違誤。上訴論旨執此指摘，為
    有理由，應將原判決廢棄，並發回原審法院查明事實後另為
    適法之判決，以資救濟。
據上論結，本件上訴為有理由，依行政訴訟法第256條第1項、第
260條第1項，判決如主文。
中    華    民    國    94    年    5     月   12     日
                  第三庭審判長法  官　廖　政　雄
                              法  官　林　清　祥
                              法  官　鍾　耀　光
                              法  官　姜　仁　脩
                              法  官  胡  國  棟
以  上  正  本  證  明  與  原  本  無  異
中    華    民    國    94    年    5    月    12     日
　　　　　　　　　　　　　　　書記官　陳　盛　信
